【裁判字號】    88,訴,1204
【裁判日期】    890214
【裁判案由】    毒品危害防制條例
【裁判全文】
臺灣板橋地方法院刑事判決                        八十八年度訴字第一二四號
    公  訴  人  臺灣板橋地方法院檢察署檢察官
    被      告  甲○○
    選任辯護人  梁治律師
右列被告因毒品危害防制條例案件，經檢察官提起公訴（八十八年度偵字第四０六０
號），本院判決如左：
    主  文
甲○○連續轉讓第一級毒品，累犯，處有期徒刑壹年陸月。扣案之海洛因貳包（驗餘
合計淨重拾陸點伍陸公克，純度百分之拾肆點玖，純質淨重貳點肆柒公克）、摻有
微量海洛因之香煙貳支，均沒收銷燬之。
被訴運輸第一級毒品罪部分，無罪。
    事  實
一、甲○○（施用第一級毒品部分由檢察官另案處理）曾因犯懲治盜匪條例及違反麻
    醉藥品管理條例案件，經法院各判處有期徒刑五年、四月確定，嗣定執行刑為有
    期徒刑五年一月，於八十五年四月二十九日假釋期滿執行完畢，仍不知悔改，明
    知海洛因業經毒品危害防制條例列為第一級毒品，不得非法持有、轉讓，竟基於
    轉讓第一級毒品海洛因之概括犯意，連續(一)自八十八年一月間某日起至同年二月
    六日止（其中自八十八年一月三十日至同年二月二日甲○○在大陸之期間除外）
    ，在其臺北縣新莊市○○路三十號之三住處，無償轉讓第一級毒品海洛因少許予
    丙○○（起訴書誤載為周明星）四次非法施用，(二)又於八十八年二月三日，在其
    上址住處，無償轉讓第一級毒品海洛因少許予乙○○一次非法施用。嗣於八十八
    年二月六日上午九時許，在上址為警查獲，並扣得海洛因二包（驗餘合計淨重十
    六．五六公克，純度百分之十四．九三，純質淨重二．四七公克）、摻有微量海
    洛因之香煙二支。
二、案經臺北縣警察局板橋分局報請台灣板橋地方法院檢察署檢察官檢偵查起訴。
    理  由
壹、有罪部分：
一、右揭被告甲○○連續轉讓第一級毒品海洛因予丙○○四次、予乙○○一次之事實
    ，迭據被告甲○○於警訊及偵審供承不諱，核與證人乙○○、丙○○於警訊、偵
    訊或本院審理中供述之情節相符，並有被告入出境查詢報表一份在卷及扣案之海
    洛因二包、摻有微量海洛因之香煙二支扣案可資佐證。且扣案之上開檢品海洛因
    二包（驗餘合計淨重十六．五六公克，純度百分之十四．九三，純質淨重二．四
    七公克），經法務部調查局以化學呈色法及氣相層析質譜儀分析法等兩種方法，
    予以檢驗結果，認定確係海洛因無訛，亦有法務部調查局八十八年三月九日（八
    八）陸字第八八一三二九七二號鑑定通知書一紙在卷可考。本件事證明確，被告
    連續轉讓第一級毒品之犯行，堪以認定，應依法論科。
二、按海洛因業經毒品危害防制條例第二條第二項第一款列為第一級毒品，核被告所
    為，係犯毒品危害防制條例第八條第一項之轉讓第一級毒品罪。被告先後五次轉
    讓海洛因之犯行，時間緊接，罪名及犯罪構成要件均屬相同，顯係基於概括犯意
    為之，為連續犯，依刑法第五十六條之規定，應以一罪論並加重其刑。被告多次
    持有海洛因之低度行為，應為多次進而轉讓之高度行為所吸收，均不另論罪。查
    被告前有事實欄所載之犯罪科刑及執行情形，此有臺灣高等法院檢察署刑案紀錄
    簡覆表一紙在卷可稽，其受有期徒刑之執行完畢後，五年以內再犯有期徒刑以上
    之本罪，為累犯，應依法遞加重其刑。爰審酌被告犯罪之動機、目的、手段，轉
    讓海洛因予友人施用，及犯罪後坦承之態度等一切情狀，量處如主文所示之刑，
    以示懲儆。
三、扣案之第一級毒品海洛因二包（驗餘合計淨重十六．五六公克，純度百分之十四
    ．九三，純質淨重二．四七公克）、摻有微量海洛因香煙二支（難以分離），均
    為違禁物，且屬被告甲○○所有等情，業據被告供明在卷，此復與本案被告論罪
    科刑之轉讓第一級毒品罪中之持有行為有所關聯，為訴訟經濟原則及對被告並無
    不利之影響，且檢察官起訴書亦載明請求宣告沒收，故上開各物，均依毒品危害
    防制條例第十八條第一項前段之規定，宣告沒收銷燬之。至另扣案之注射針筒五
    支，被告否認為其所有，且與本案無涉，故不宣告沒收銷燬，併此敘明。
貳、無罪部分：
一、公訴意旨略以：被告甲○○於八十八年一月三十日搭機至大陸地區福建省福州市
    某地，以新台幣（下同）七萬元之價格，向綽號「阿和」之不詳姓名男子，購買
    第一級毒品海洛因二十五公克，隨於同年二月二日將前開毒品以膠袋塞入肛門再
    搭班機返回之方式，運輸進入我桃園中正國際機場得逞。因認被告涉犯毒品危害
    防制條例第四條第一項之運輸第一級毒品罪嫌云云。
二、按犯罪事實應依證據認定之，無證據不得推定其犯罪事實。又不能證明被告犯罪
    ，應諭知無罪之判決，刑事訴訟法第一百五十四條、第三百零一條第一項分別定
    有明文。按毒品危害防制條例修正前之肅清煙毒條例所謂「運輸」者，係指行為
    人以運輸之意思而轉運輸送之行為而言，零星夾帶或短途持送得斟酌實際情形，
    依持有論科。（院解字第三五四一號解釋參照），易言之，若為自己施用而夾帶
    毒品，不問是由國內甲地夾帶至乙地或由國外夾帶至國內，因欠缺「運輸」之意
    圖，均非所謂之「運輸」。經查，(一)被告於警訊、偵訊時均坦承：其在大陸福州
    市以七萬元之價格，向綽號「阿和」者，購買海洛因二十五公克後，以將海洛因
    裝入膠袋再塞入肛門之方式夾帶入境，海洛因係供自己施用等情，核與證人乙○○、丙○○於警偵訊均陳稱：被告甲○○告訴渠等上開海洛因係被告自大陸夾帶
    回來等情相符（分見偵查卷第十三、十四、十六、五十八頁），被告雖於本院審
    理中改稱：上開海洛因係伊於八十八年一月底，在其台北縣新莊市○○路住處向
    一名綽號「阿斌」之男子購買等語，然參酌被告於八十八年一月三十日（參被告
    入出境查詢報表）赴大陸之前，即有無償轉讓海洛因予丙○○非法施用之事實，
    足見被告甲○○於該次赴大陸購買海洛因之前即有另海洛因之貨源，否則其於八
    十八年一月三十日赴大陸前，又何來海洛因可供轉讓予丙○○非法施用？是被告
    前開所辯，與其前揭警偵、訊中之自白，並不相矛盾，應屬二事，此益徵被告海
    洛因之來源，不只一途。(二)另參以被告自承其夾帶入境之海洛因原重二十五公克
    ，本案扣案後，經送法務部調查局鑑定結果，驗餘合計淨重十六．五六公克，純
    度百分之十四．九三，純質淨重二．四七公克，有前述鑑定通知書一紙可參，足
    見該海洛因之純度不高，純質淨重之數量不多（僅二．四七公克），再者，被告
    此次被警查獲後，確因施用第一級毒品海洛因之犯行，經送觀察、勒戒，現在強
    制戒治中等情（參卷附台灣高等法院檢察署刑案紀錄簡覆表），應足認被告甲○○係為供自己施用之目的而私自夾帶海洛因入境無訛。(三)綜上所述，被告甲○○
    最初於八十八年二月二日自大陸夾帶海洛因入境，原僅係供自己施用，並無運輸
    之意思，自難以毒品危害防制條例第四條第一項之運輸第一級毒品罪相繩（至於
    被告甲○○之多次持有海洛因之低度行為，應分別為其施用第一級毒品之行為及
    另行起意之連續轉讓第一級毒品之行為所吸收，已如前述，均不另論處），次外
    復查無其他積極證據證明被告甲○○有此部分犯罪，揆諸首揭說明，自應為無罪
    之諭知。
據上論斷，應依刑事訴訟法第二百九十九條第一項前段、第三百零一條第一項，毒品
危害防制條例第八條第一項、第十八條第一項前段、刑法第十一條前段、第五十六條
、第四十七條，判決如主文。
本案經檢察官靳開聖到庭執行職務
中      華      民      國      八十九      年     二     月    十四    日
                                      台灣板橋地方法院刑事第四庭
                                          法  官  劉  大  衛
右正本證明與原本無異
如不服本判決應於送達後十日內向本院提出上訴狀
                                          書記官  蕭  興  南
中      華      民      國      八十九      年     二     月    十七    日
附錄本案論罪科刑法條全文：
毒品危害防制條例第八條：
轉讓第一級毒品者，處一年以上七年以下有期徒刑，得併科新臺幣一百萬元以下罰金
。
轉讓第二級毒品者，處六月以上五年以下有期徒刑，得併科新臺幣七十萬元以下罰金
。
轉讓第三級毒品者，處三年以下有期徒刑，得併科新臺幣三十萬元以下罰金。
前三項之未遂犯罪之。
毒品危害防制條例第十八條：
查獲之毒品及專供製造或施用毒品之器具，不問屬於犯人與否，均沒收銷燬之。但合
於醫藥或研究之用者，得不予銷燬。
前項合於醫藥或研究用毒品或器具之管理辦法，由法務部會同行政院衛生署定之。


司法院資訊處製作；財團法人民間司法改革基金會備份。
